臺灣臺中地方法院刑事判決　　　　　　　　　　　九十四年度中簡上字第一五二號
　　公　訴　人　臺灣臺中地方法院檢察署檢察官
　　上　訴　人
　　即　被　告　乙○○
　　　　　　（原名羅錦）
右上訴人因違反動產擔保交易法案件，不服本院臺中簡易庭九十四年度中簡字第三二
二號中華民國九十四年一月二十七日第一審簡易判決（聲請案號：臺灣臺中地方法院
檢察署九十三年度偵緝字第八四四號），提起上訴，本院判決如左：
    主  文
上訴駁回。
乙○○緩刑貳年。
    事  實
一、乙○○（原名羅錦）於民國（下同）九十一年九月二十七日，以動產擔保交易
    之附條件買賣方式，向福灣企業股份有限公司（下稱福灣公司）購買牌照號碼六
    Ｒ─七七七九號之自小客貨車一輛，為動產擔保交易之債務人，雙方約定總價新
    台幣（下同）一百一十二萬八千二百一十六元，除頭期款二十一萬九千元外，餘
    款共分三十六期給付，每期給付二萬五千二百五十六元，並約定停放於債務人乙
    ○○之住居所即臺中縣太平市○○街五九巷十號，在貸款未付清之前，標的物僅
    得依約占有使用，不得任意遷移、出賣、出質、移轉、抵押或為其他處分。詎乙
    ○○未清償全部分期款項，僅繳納十二期，於九十二年九月二十八日之第十二期
    後即未再分期繳款，即意圖為自己不法之利益，於九十二年十二月二十九日將上
    開自小客貨車以十萬元代價典當出質於魏榮茂所經營位於臺中縣大里市○○路○
    段一四一號「合發當舖」，迄於九十三年八月間經通緝到案後，始再繳納三期款
    項，尚積欠福灣公司二十二期款項（即五十五萬五千六百三十二元），致福灣公
    司追索無著而受有損害。
二、案經福灣公司告訴臺灣臺中地方法院檢察署檢察官偵查起訴。
    理  由
一、右揭犯罪事實，業據被告乙○○於偵查、本院審理程序中自白不諱，其稱：她向
    福灣公司購買系爭車輛後，本人甚少使用，是轉交予胞弟使用，現在車子已被典
    當出質，當掉的錢用來清償她做生意所積欠之帳款等語（見九十三年度偵緝字第
    八四四號卷第二二、三四頁），且經告訴代理人廖彥琪、曾俊迪分別於警詢、偵
    查及本院審理程序中指訴歷歷，核與證人即合發當鋪負責人魏榮茂於警詢證稱：
    系爭車輛是於九十二年十二月二十九日由被告乙○○親自開來典當，典當的金額
    為十萬元等語綦詳（見前開偵查卷第四四、四五頁，證人於審判外之陳述，經被
    告及檢察官於本院審判程序同意作為證據，本院審酌該等陳述作成時之情況認為
    適當，核與刑事訴訟法第一百五十九條之五之規定相符，故採為認定本案犯罪事
    實之證據），另證人即被告乙○○之胞弟亦於偵查中證稱：這輛車是由他與被告
    乙○○二人共同使用，之後將該車輛典當予合發當鋪等語明確（見前開偵查卷第
    三四頁），此外，並有動產擔保交易附條件買賣設定登記申請書、附條件買賣合
    約書、福灣公司寄送予被告乙○○之郵件信封、當票、合發當鋪之臺中縣政府營
    利事業登記證、臺中縣政府當鋪許可證等資料附卷可佐（見九十三年度發查字第
    三五○號卷第七至十頁、前開偵緝字第八四四號卷第四七至四九頁），又被告乙
    ○○向告訴人福灣公司購買系爭車輛，繳納十一期款項後，遂於九十二年十二月
    二十九日將系爭車輛以十萬元之代價典當出質予合發當鋪，誠堪認被告乙○○有
    為自己不法所有之意圖，是以，被告乙○○之自白核與事實相符，右揭犯行應堪
    認定。
二、核被告乙○○係動產擔保交易之債務人，意圖不法之利益，將標的物出質，致生
    損害於債權人福灣公司，係犯動產擔保交易法第三十八條之罪。爰審酌被告乙○
    ○並無前科，素行良好，有臺灣高等法院被告全國前案紀錄表、臺灣臺中地方法
    院檢察署刑案資料查註紀錄表各一份在卷可稽，並考量被告之犯罪動機、目的、
    手段、尚欠車款之數額本金連同利息達五十五萬五千餘元、且動產擔保交易制度
    所規範者原即係民事債權債務關係，與一般刑事犯罪具有之社會可非難性不同，
    其所生危害程度，犯罪後坦承犯行等一切情狀，應認原審依動產擔保交易法第三
    十條、刑法第十一條前段、第四十一條第一項前段，罰金罰鍰提高標準條例第一
    條前段、第二條，量處如主文所示之刑，並諭知易科罰金之折算標準，核無不合
    ，被告乙○○上訴意旨以其業與告訴人福灣公司達成和解，希冀再給予自新之機
    會，並提出和解切結書一紙為據等語，此乃被告乙○○於犯罪後悛悔實據，無解
    於被告乙○○違反動產擔保交易法犯行之認定，是以被告上訴為無理由，應予駁
    回。又查，被告乙○○未曾受有期徒刑以上刑之宣告，有上開前開紀錄表附卷可
    考，其於本案犯罪後，業與告訴人福灣公司達成和解，有和解切結書一份附卷可
    參（見本院卷第十、十一頁），告訴代理人曾俊迪復於本院審理時陳稱：希望能
    給予被告乙○○一次機會等語（見本院卷第二三頁），是認被告乙○○因短於思
    慮致觸犯本案犯行，經此教訓當知警惕，應無再犯之虞，爰併為緩刑二年之諭知
    ，以勵自新。
據上論斷，應依刑事訴訟法第四百五十五條之一第一項、第三項、第三百六十八條，
刑法第七十四條第一款，判決如主文。
本案經檢察官甲○○到庭執行職務。
中      華      民      國      九十四  年     三      月      二十四  日
                                臺灣臺中地方法院刑事第十二庭
                                    審判長法  官  王  鏗  普
                                          法  官  莊  深  淵
                                          法  官  劉  兆  菊
右正本證明與原本無異。
本件不得上訴。
                                          書記官
中      華      民      國      九十四      年    三     月    二十四  日
附錄本案論罪科刑法條全文：
動產擔保交易法第三十八條：
動產擔保交易之債務人，意圖不法之利益，將標的物遷移、出賣、出質、移轉、抵押
或為其他處分，致生損害於債權人者，處三年以下有期徒刑、拘役或科或併科六千元
以下之罰金。
